【裁判字號】    95,家聲,238
【裁判日期】    951019
【裁判案由】    選定禁治產人監護人
【裁判全文】
臺灣臺中地方法院民事裁定             95年度家聲字第238號
聲  請  人  甲○○
相  對  人  乙○○
法定代理人  甲○○
上列聲請人聲請選定監護人事件，本院裁定如下：
    主  文
聲請駁回。
聲請程序費用由聲請人負擔。
    理  由
一、本件聲請意旨略以：聲請人係相對人之長兄，相對人因罹患
    中度智能障礙，已達精神耗弱程度，業經聲請人向本院聲請
    以九十五年度禁字第一０四號裁定宣告相對人為禁治產人在
    案，惟相對人並無配偶，其父母已歿，亦無同居祖父母，而
    聲請人與相對人共同生活，並實際長年照顧其生活起居，亦
    為本戶之戶長，爰依法聲請選定由聲請人擔任相對人之監護
    人等語。
二、按禁治產人應置監護人，又禁治產人之監護人，依下列順序
    定之：一、配偶。二、父母。三、與禁治產人同居之祖父母
    。四、家長。五、後死之父或母以遺囑指定之人。不能依前
    項規定定其監護人時，由法院徵求親屬會議之意見選定之。
    民法第一千一百十條、第一千一百十一條分別定有明文。換
    言之，該條第一項所示者為禁治產人法定監護人之順位，無
    先順位之人或先順位之人不能勝任監護人時，即應由次順位
    人為禁治產人之監護人。如不能依該條第一項規定定其監護
    人時，始由法院徵求親屬會議之意見選定之；反之，如禁治
    產人有該條第一項所定法定監護人時，即無須由法院依同條
    第二項選定監護人之情形，合先敘明。
三、經查：相對人前經本院以九十五年度禁字第一０四號裁定宣
    告為禁治產人，業有該裁定影本乙份在卷足參。次查，聲請
    人主張相對人無配偶、父母均已死亡，亦無同居之祖父母等
    情，有戶口名簿影本一份在卷可參，應堪認為真實。惟依聲
    請人所提出之戶口名簿所載，聲請人為該戶之最長者，與相
    對人同住，復為該戶戶長。另經陳明其為實際照顧相對人生
    活起居之人，且為該戶家長。是聲請人既與相對人同住，並
    為戶長，且負責照料相對人及負擔其生活費用，自應認係相
    對人之家長，即聲請人為民法第一千一百十一條第一項所定
    第四順序之法定監護人，法院自無須依同條第二項規定選定
    監護人。揆諸上開說明，聲請人為相對人之法定第四順位監
    護人已明，自無同條第二項由法院再為選定監護人之必要。
    從而，聲請人請求本院再選定其為相對人即禁治產人乙○○
    之監護人，於法未合，應予駁回。
中    華    民    國    95    年    10    月    19    日
                  家事庭        法  官  林洲富
以上正本係照原本作成。
如對本裁定抗告，須於裁定送達後十日之不變期間內，向本院提
出抗告狀，並繳納抗告費新臺幣一千元（需附繕本）。
中    華    民    國    95    年    10    月    19    日
                                書記官


司法院資訊處製作；財團法人民間司法改革基金會備份。
